臺灣苗栗地方法院刑事判決　　　　　　　96年度易字第681號
公　訴　人　臺灣苗栗地方法院檢察署檢察官
被　　　告　甲○○
上列被告因詐欺案件，經檢察官提起公訴（96年度偵字第3245號
），被告於準備程序中就被訴事實為有罪之陳述，經本院告以簡
式審判之旨，並聽取當事人之意見後，本院合議庭裁定行簡式審
判程序，本院判決如下：
    主  文
甲○○幫助共同連續意圖為自己不法之所有，以詐術使人將本人
之物交付，處有期徒刑肆月，如易科罰金，以銀元參佰元即新臺
幣玖佰元折算壹日；減為有期徒刑貳月，如易科罰金，以銀元參
佰元即新臺幣玖佰元折算壹日。
    事  實
一、甲○○明知將個人之金融機構帳戶、存摺、金融卡及密碼交
    付予不詳姓名年籍之成年人使用，能預見該成年人有可能以
    所取得金融機關帳戶之存摺、金融卡及密碼遂行財產上犯罪
    之目的，竟仍基於縱若取得其金融機關帳戶之存摺、金融卡
    及密碼之成年人，自行或轉交他人用以實施犯罪，供作被害
    人匯款之用，仍不違背其本意之幫助使用其帳戶者向他人詐
    欺取財之不確定故意，於民國94年6月2日前某日，在苗栗縣
    頭份鎮○○街租屋處附近，將其所申設之中華商業銀行頭份
    分行帳戶第00000000000000號存摺、提款卡、密碼等物，以
    新臺幣（下同）2,000元之價格出售予不詳姓名、年籍之成
    年人使用，甲○○以此方式幫助上開不詳姓名年籍之成年人
    及其所屬詐欺集團為詐欺取財之犯行時，方便該詐欺集團收
    取贓款。而上開不詳姓名年籍之成年人取得甲○○所有之上
    開金融機構帳戶之存摺、金融卡及密碼後，即與其所屬詐欺
    集團，共同意圖為自己不法之所有，並基於詐欺取財之犯意
    聯絡，於下列時地，以下列方法，連續為詐欺取財之犯行：
  (一)於94年6月2日，由上述詐騙集團成員中1位不詳姓名年籍之
    成年女子，透過網路聊天室向戊○○佯稱：她生活困苦，希
    望戊○○能匯錢幫助她云云，致使戊○○陷於錯誤，乃依該
    詐欺集團成員指示，匯款29,983元至甲○○上開中華商業銀
    行帳戶內。
  (二)另於94年6月3、5日，由上述詐騙集團成員中1位不詳姓名年
    籍之成年女子，透過網路聊天室分別撥打丙○○、丁○○、
    乙○○之電話，謊稱網路交友要先確認是否為警察人員，需
    匯入相關費用云云，使丙○○、丁○○、乙○○分別陷於錯
    誤，依該詐欺集團成員之指示，丙○○匯款16,800元、丁○○匯款29,983元、乙○○匯款29,983元至甲○○之上揭之中
    華商業銀行帳戶內，再由該詐欺集團成員自前述帳戶內提款
    ，嗣經警查獲傅禮威、李睿紘（臺灣桃園地方法院檢察署偵
    辦中）詐欺集團並扣得上開帳戶後，循線查獲。
二、案經丙○○、丁○○、乙○○訴由桃園縣政府警察局移送臺
    灣桃園地方法院檢察署呈請臺灣高等法院檢察署檢察長令轉
    臺灣苗栗地方法院檢察署檢察官偵查起訴。
    理  由
一、被告甲○○於上開時地，將其所有之中華商業銀行頭份分行
    之存摺、金融卡及密碼，在苗栗縣頭份鎮○○街租屋附近，
    以2,000 元之代價出售予不詳姓名年籍之成年人等情，業據
    被告於本院審理時坦白承認（見本院審卷96年8 月23日準備
    程序筆錄第2 頁），核與被害人戊○○、丙○○、丁○○、
    乙○○指述情節相符（見臺灣桃園地方法院檢察署95年度偵
    字第6028號卷二第57至69頁），並有中華商業銀行94年6 月
    27日函暨甲○○開戶基本資料及交易明細資料、金融聯合徵
    信中心查詢在卷可稽（見臺灣桃園地方法院檢察署95年度偵
    字第6028號卷一第121 至130 頁），足見被告自白與事實相
    符，應堪採信。
二、又金融帳戶為個人理財之工具，申請開設金融帳戶並無任何
    特殊之限制，一般民眾皆能自由申請開戶，並得同時在不同
    金融機構申請多數存款帳戶使用，乃眾所週知之事實。依一
    般人之社會生活經驗，倘係合法收入，本可自行向金融行庫
    開戶使用，而無向他人購買或租用帳戶之必要。如他人不以
    自己名義申請開戶，而向他人收購或租用金融機構帳戶使用
    ，衡諸常情，應係為免他人得知使用帳戶者之真實身分，故
    應能合理懷疑收購帳戶之人目的在於供犯罪所用。況近來新
    聞媒體，對於不肖犯罪集團常大量收購或使用他人存款帳戶
    後，再持以供作犯罪使用，藉此逃避檢警查緝之情事，亦多
    所報導；又一般人亦均有妥為保管及防止他人任意使用存摺
    、金融卡及密碼之認識，縱特殊情況偶須交付他人使用，亦
    必深入瞭解用途及合理性，始予提供，且該等專有物品如落
    入不明人士手中，而未加以闡明正常用途，極易被利用為與
    財產有關之犯罪工具，此乃依一般生活經驗即能體察之常識
    ，而對於非有正當理由，竟徵求他人提供帳戶者，客觀上可
    預見其目的，係供為某筆資金之存入，後再行領出之用，且
    該筆資金之存入及提領過程係有意隱瞞或掩飾行為人之真實
    身分之用意，一般人本於一般認知能力均易於瞭解，是被告
    應可預見將帳戶存摺、金融卡及密碼提供他人使用，將幫助
    他人實施犯罪，仍將之交付予不詳姓名年籍之成年人及其所
    屬詐欺集團使用，顯預見縱有人以其金融帳戶向社會大眾詐
    欺財物，避免遭查獲，亦不違背其本意至明。
三、綜上所述，被告基於幫助他人實施詐欺取財亦不違背其本意
    之不確定故意，將上開金融機構帳戶交予該詐欺集團使用，
    幫助其等遂行詐欺取財之犯行，事證明確，被告犯行堪以認
    定。
四、被告行為後，刑法於94年1月7日修正通過，同年2月2日公布
    ，於95年7月1日施行。按行為後法律有變更者，適用行為時
    之法律，但行為後之法律有利於行為人者，適用最有利於行
    為人之法律，修正後刑法第2條第1項定有明文。此條規定乃
    與刑法第1條罪刑法定主義契合，而貫徹法律禁止溯及既往
    原則，係規範行為後法律變更所生新舊法律比較適用之準據
    法，是刑法第2條本身雖經修正，但此既屬適用法律之準據
    法，本身尚無比較新舊法之問題，應一律適用裁判時之現行
    刑法第2條規定以決定適用之刑罰法律。又以本次刑法修正
    之比較新舊法，應就罪刑有關之共犯、未遂犯、想像競合犯
    、牽連犯、連續犯、結合犯，以及累犯加重、自首減輕暨其
    他法定加減原因（如身分加減）與加減例等一切情形，綜其
    全部罪刑之結果而為比較，而從刑附屬於主刑，除法律有特
    別規定者外，依主刑所適用之法律（最高法院95年5月23日
    95年度第8次刑庭會議決議參照）。經核：
(一)刑法修正前，刑法分則編各罪所定罰金刑之貨幣單位原為銀
    元，其最高罰金數額，從各該法條規定，最低罰金數額，則
    依修正前刑法第33條第5款之規定為1元以上（貨幣單位為銀
    元），且若定有罰金刑之論罪法條係於72年6月25日前所制
    定，而該法條日後均未修正者，得依罰金罰鍰提高標準條例
    第1條前段規定，就其原定數額提高為2倍至10倍，其後修正
    者則不提高倍數，並依現行法規所定貨幣單位折算新臺幣條
    例第2 條規定，以銀元1 元折算為新臺幣3 元；於刑法修正
    後，因刑法第33條第5 款修正為：「罰金：新臺幣1,000 元
    以上，以百元計算之。」，使刑法之罰金貨幣單位已由銀元
    改為新臺幣，則刑法分則編各罪所定罰金刑之貨幣單位，自
    應配合修正為新臺幣，又為使刑法分則編各罪所定罰金之最
    高數額與刑法修正前趨於一致，乃增訂刑法施行法第1 條之
    1 ：「中華民國94年1 月7 日刑法修正施行後，刑法分則編
    所定罰金之貨幣單位為新臺幣。94年1 月7 日刑法修正時，
    刑法分則編未修正之條文定有罰金者，自94年1 月7 日刑法
    修正施行後，就其所定數額提高為30倍。但72年6 月26日至
    94年1 月7 日新增或修正之條文，就其所定數額提高為3 倍
    。」，從而，刑法分則編各罪所定罰金刑之最高數額，於刑
    法修正前、後並無不同，惟修正後刑法第33條第5 款所定罰
    金刑最低數額，較之修正前提高，自以修正前刑法第33條第
    5 款規定有利於被告。
(二)被告行為時之刑法第41條第1項前段規定：「犯最重本刑為5
    年以下有期徒刑以下之刑之罪，而受6個月以下有期徒刑或
    拘役之宣告，因身體、教育、職業、家庭之關係或其他正當
    事由，執行顯有困難者，得以1元以上3元以下折算一日，易
    科罰金。」；又被告行為時之易科罰金折算標準，依修正前
    罰金罰鍰提高標準條例第2條前段（現已刪除）規定，就其
    原定數額提高為一百倍折算1日，則本件被告行為時之易科
    罰金折算標準，應以銀元100元至300元折算一日，依現行法
    規所定貨幣單位折算新臺幣條例應以新臺幣300元至900元折
    算一日。惟94年2月2日修正公布，95年7月1日施行之刑法第
    41條第1項前段則規定：「犯最重本刑為5年以下有期徒刑以
    下之刑之罪，而受6個月以下有期徒刑或拘役之宣告者，得
    以新臺幣1,000元、2,000元或3,000元折算一日，易科罰金
    。」，比較修正前後之易科罰金折算標準，以94年2月2日修
    正公布前之規定，較有利於被告，應依刑法第2 條第1 項前
    段，適用修正前刑法第41條第1 項前段規定，定其折算標準
    。
(三)有關幫助犯之規定，新法雖將原規定「幫助他人犯罪者，為
    從犯」修正為「幫助他人實行犯罪行為者，為幫助犯」，將
    幫助犯原採共犯從屬性說之立場修正改採限制從屬性，然因
    本案無論適用新法或舊法，被告之行為均構成幫助犯，應直
    接適用新法（參最高法院95年第21次刑事庭會議決議）。另
    刑法第28條關於共犯之規定，由原條文：「2人以上共同實
    施犯罪之行為者，皆為正犯」，修正為：「2人以上共同實
    行犯罪之行為者，皆為正犯」，其修正理由係為釐清陰謀共
    同正犯、預備共同正犯、共謀共同正犯是否合乎本條規定之
    正犯要件。前述真實、姓名年籍不詳之數名詐騙集團成年成
    員間就前揭詐欺取財犯行有犯意聯絡及行為分擔，既屬實行
    犯罪行為之正犯，不論依修正前、後之規定，均為共同正犯
    ，對被告而言並無有利或不利之情形，自不生新舊法比較之
    問題，應逕依修正後刑法第28條，論以共同正犯。修正後刑
    法第56條規定，業已刪除連續犯之規定，故連續數行為而犯
    同一罪，各依修正前刑法第56條規定，應以一罪論，但得加
    重其刑；而依修正後規定，則無連續犯可資適用，即應將各
    次犯行以數罪併罰合併處罰，是以適用修正前關於連續犯之
    規定，對被告自係較為有利。
五、按刑法上之幫助犯，係對於犯罪與正犯有共同之認識，而以
    幫助之意思，對於正犯資以助力，而未參與實施犯罪之行為
    者而言。是以如未參與實施犯罪構成要件之行為，而係出於
    幫助之意思提供助力，即屬幫助犯，而非共同正犯。本件被
    告基於幫助詐欺之未必故意，將其本人帳戶提供予姓名年籍
    不詳之成年人使用，使該不詳之詐騙集團成年成員取得其帳
    戶後，得以利用詐騙他人匯入款項，該詐騙集團並於上述時
    、地，連續對被害人等為詐欺取財之犯行，核其所為，係犯
    刑法第339 條第1 項、第30條第1 項前段、修正前刑法第56
    條之共同連續詐欺取財罪之幫助犯，應依刑法第30條第2 項
    減輕其刑。爰審酌被告之素行及犯罪之動機、目的、手段，
    所為係助長詐欺集團之猖獗，影響社會交易安全，增加被害
    人追償及警察機關偵查犯罪之困難，另斟酌被害人遭詐騙匯
    入其帳戶內之款項為十餘萬元，及犯後於本院坦承犯行，犯
    後態度尚佳等一切情狀，量處如主文所示之刑，並依修正前
    刑法第41條第1 項前段規定，諭知易科罰金之折算標準；又
    本件被告犯罪行為之時間，係在中華民國96年4 月24日以前
    ，合於中華民國九十六年罪犯減刑條例第2 條第1 項第3 款
    之減刑條件，應減其宣告刑2 分之1 ，並諭知易科罰金之折
    算標準。
據上論斷，應依刑事訴訟法第273條之1第1項、第299條第1項前
段，刑法第2條第1項前段、第30條第1項前段、第2項、第28條、
修正前刑法第56條、第339條第1項、修正前刑法第41條第1項前
段，刑法施行法第1條之1第1項、第2項，修正前罰金罰鍰提高標
準條例第2條，現行法規所定貨幣單位折算新臺幣條例第2條，中
華民國九十六年罪犯減刑條例第2條第1項第3款、第7條、第9條
，判決如主文。
本案經檢察官魏宏安到庭執行職務。
中　　華　　民　　國　　96　　年　　9 　　月　　6　　日
　　　　　　　　　刑事第三庭  法　官　呂曾達
以上正本證明與原本無異。
如不服本判決，應於判決送達後10日內向本院提出上訴狀（應抄
附繕本），其未敘述上訴理由者，應於上訴期間屆滿後20日內補
提理由書狀於本院，上訴於臺灣高等法院臺中分院。告訴人或被
害人如對於本判決不服者，應具備理由請求檢察官上訴，其上訴
期間之計算係以檢察官收受判決正本之日期為準。
                              書記官  許千士
中　　華　　民　　國　　96　　年　　9 　　月　　6 　　日
附錄本案論罪科刑法條
中華民國刑法第339條
（普通詐欺罪）
意圖為自己或第三人不法之所有，以詐術使人將本人或第三人之
物交付者，處5 年以下有期徒刑、拘役或科或併科1 千元以下罰
金。
以前項方法得財產上不法之利益或使第三人得之者，亦同。
前二項之未遂犯罰之。
